【裁判字號】    99,訴,1228
【裁判日期】    990929
【裁判案由】    毒品危害防制條例
【裁判全文】
臺灣臺北地方法院刑事判決              99年度訴字第1228號
公  訴  人  臺灣臺北地方法院檢察署檢察官
被      告  甲○○
指定辯護人  本院公設辯護人  乙○○
上列被告因違反毒品危害防制條例案件，經檢察官提起公訴（99
年度偵字第10999 號），本院判決如下：
    主  文
甲○○意圖供製造毒品之用，而栽種大麻，處有期徒刑伍年貳月
。扣案之大麻植株壹株（毛重陸拾參點伍公克）、大麻煙草壹包
（驗前淨重零點壹玖伍公克、驗後餘重零點壹貳柒公克）均沒收
銷燬；扣案供種植大麻植株所使用之花盆壹個（含泥土），及包
覆大麻煙草之外包裝袋壹只均沒收。
    事  實
一、甲○○前自民國90年10月間起至92年10月22日止，連續在臺
    北縣新店市○○路租屋處與同市○○路159 巷15號4 樓住處
    等處施用第二級毒品大麻（施用第二級毒品部分，業經本院
    前以92年度毒聲字第1874號裁定送勒戒處所觀察、勒戒），
    其明知大麻為毒品危害防制條例第2 條第1 項第2 款所稱之
    第二級毒品，不得任意栽種，因於99年3 月間某日，在其任
    職位在臺北市○○○路○段100 號之15「台灣製造TATTOO」
    刺青店內得知真實姓名年籍不詳綽號「阿成」之成年男子出
    售大麻樹，竟意圖供製造毒品之用，而在上址向「阿成」以
    新臺幣1 萬元之代價購買以花盆栽種植之第二級毒品大麻樹
    1 株，放置在臺北縣新店市○○路280 巷1 之5 號1 樓居所
    裝有燈泡之帆布衣櫥內栽種，欲待大麻生成後採收製成第二
    級毒品大麻。俟於其後之不詳時間，採收大麻葉子予以曬乾
    ，將部分大麻葉子以研磨器磨碎後置入煙斗內供己試用1 次
    （施用大麻部分，另由本院以99年度毒聲字第464 號裁定送
    勒戒處所觀察、勒戒），其餘則裝入塑膠袋內保存。嗣於99
    年4 月29日12時40分許，為警持搜索票前往其臺北縣新店市
    ○○路280 巷1 之5 號1 樓居處，查獲已生成高約95公分之
    大麻樹1 株，並扣得大麻樹1 株（含花盆高95公分、寬88公
    分，毛重63.5公克）、大麻煙草1 包（驗前淨重0.195 公克
    、驗後餘重0.127 公克）等物，始查知上情。
二、案經臺北縣政府警察局土城分局報請臺灣臺北地方法院檢察
    署檢察官偵查起訴。
    理  由
一、訊據被告甲○○對於上開犯罪事實坦承不諱，並有現場查獲
    照片4 張在卷可稽（99年度偵字第10999 號卷第19頁、第20
    頁），且有大麻1 株、大麻1 包扣案可證。而該大麻1 株及
    大麻1 包經分別送請法務部調查局及交通部民用航空醫務中
    心鑑定結果，認大麻1 株及大麻煙草1 包均含有第二級毒品
    成分（大麻煙草1 包驗前淨重0.195 公克、驗後餘重0.127
    公克），此有法務部調查局99年5 月24日調科壹字第099230
    11200 號濫用藥物實驗室鑑定書、交通部民用航空局航空醫
    務中心99年6 月1 日航藥鑑字第0993560 號毒品鑑定書附卷
    可憑（99年度偵字第10999 號卷第39頁、第49頁），復參以
    被告前於90年10月間起至92年10月22日止因施用第二級毒品
    大麻犯行，經本院以92年度毒聲字第1874號裁定送勒戒處所
    觀察、勒戒，本次被告為警查獲後驗尿結果，亦呈現第二級
    毒品大麻陽性反應，復經本院以99年度毒聲字第464 號裁定
    送勒戒處所觀察、勒戒，有上開裁定書各1 份存卷可查，足
    見被告迄此次為警查獲時，仍無法戒絕施用第二級毒品大麻
    之毒癮，且佐以被告於審理時自承其栽種扣案之大麻植株係
    欲供己施用，並曾摘取栽種之大麻樹葉曬乾以研磨器研磨後
    置入煙斗內供己施用過1 次，有大麻煙草1 包及供其施用第
    二級毒品大麻之大麻研磨器、大麻煙斗各1 個扣案可證，被
    告對於大麻毒品係以大麻葉製成，且本件扣案大麻植株於日
    後可持續生成大麻葉供製造毒品所用等情應有所瞭解，是被
    告之自白與事實相符，應堪採為認定事實之證據。查大麻係
    第二級毒品，為管制禁止流通之物品，而大麻植株因係製成
    大麻之來源，故毒品危害防制條例對於意圖供製造毒品之用
    而種植大麻規定之刑度甚高，且我國政府為杜絕毒品氾濫，
    已再三宣導民眾應遠離毒品，對於毒品之查緝亦執法甚嚴，
    是前開禁絕毒品之政策，應為被告生活經驗可得知悉之情。
    本件被告既曾施用第二級毒品大麻，亦知悉所吸食之大麻可
    由大麻植株製成，苟其主觀上未有供製造毒品所用之意圖，
    焉會甘冒被處重刑之風險而裁種大麻，益徵被告栽種大麻，
    確有供製造毒品使用之意圖，至為灼然。本件事證明確，被
    告犯行堪以認定，應予依法論科。
三、查被告種植上開大麻既僅為自己吸食之用，而非販賣之用，
    其摘取大麻葉子予以曬乾後裝入1 只塑膠袋內保存，而未以
    加工、秤量、分裝等精密之方式分裝成易於出售之製品，與
    一般為販賣毒品而有規模之製造毒品過程，不可相提並論，
    核其所為，係犯毒品危害防制條例第12條第2 項之意圖供製
    造毒品之用，而栽種大麻罪。被告自99年3 月間起至99年4
    月29日為警查獲止，在同一地點、密集時間內栽種大麻，衡
    諸栽種行為之本質並非短期可就，而需於一段時間內持續為
    之，應認被告栽種大麻之行為為接續犯，而為實質上一罪。
    爰審酌被告前有施用第二級毒品大麻前科，明知大麻係違禁
    物，且吸食大麻危害身心，妨害社會秩序，竟不思慎行，為
    供製造大麻以便吸食之用，向姓名年籍不詳之成年人購買大
    麻植株栽種，實屬不該，惟念及其栽種數量僅有1 株，種植
    期間非長，犯罪手段平和，於警詢、偵查及本院審理時均坦
    承犯行等一切情狀，量處如主文所示之刑，以示懲儆。辯護
    人雖以被告坦承犯行，犯後態度良好，因沾染施用毒品惡習
    ，不諳法律，為人所惑才誤罹重典，且其平日有正當工作，
    素行尚稱良好等情，請求本院依刑法第59條酌減其刑，惟按
    刑法第59條規定犯罪情狀可憫恕者，得酌量減輕其刑，固為
    法院依法得自由裁量之事項，然非漫無限制，必須犯罪另有
    特殊之原因與環境，在客觀上足以引起一般同情，認為即予
    宣告法定低度刑期尤嫌過重者，始有其適用。是為此項裁量
    減刑時，必須就被告全部犯罪情狀予以審酌在客觀上是否有
    足以引起社會上一般人之同情，而可憫恕之情形，始稱適法
    （最高法院88年度臺上字第6683號判決要旨參照）。本件被
    告前曾因施用及持有第二級毒品大麻，分別經本院裁定送勒
    戒處所觀察、勒戒及判處有期徒刑3 月確定，被告主觀上應
    清楚知悉毒品對社會之危害甚深，與毒品有關之刑責甚重，
    竟不知努力戒除毒癮，反進而栽種大麻，以便易於取得毒品
    吸食，其行為非但戕害一己身心，亦造成社會治安之潛在危
    險，衡情並無何等足以引起一般同情之客觀情狀而應予以憫
    恕，爰不依刑法第59條酌減其刑，附此敘明。
四、沒收部分：
  (一)扣案之大麻植株1 棵（毛重63.5公克）、大麻煙草1 包（驗
    前淨重0.195 公克、驗後餘重0.127 公克），均含有大麻成
    分，為第二級毒品，不問是否屬於犯人所有，應依毒品危害
    防制條例第18條第1 項前段規定沒收銷燬之。
  (二)依毒品危害防制條例第18條第1 項之規定，得諭知沒收並銷
    燬之者，以查獲之毒品及專供製造或施用毒品之器具為限，
    並不及於毒品之外包裝。本件經查獲扣案包覆上開大麻煙草
    所用之空包裝袋1 只，係可與包裝內之大麻煙草分離，前開
    外包裝袋之主要作用在於包裹毒品，防其裸露、逸出及潮濕
    ，便於被告保存或攜帶（參照最高法院93年度台上字第2743
    號、95年度台上字第5640號判決意旨），與內裝之大麻煙草
    即無難以析離而無法個別宣告沒收之情事，故應認係被告所
    有供栽種大麻所用之物，又扣案供種植上開大麻植株所使用
    之花盆1 個（含泥土），亦係被告用以供栽種大麻所用之物
    ，均應依毒品危害防制條例第19條第1 項前段之規定，宣告
    沒收。
  (三)另扣案之大麻研磨器、大麻煙斗各1 個，均係供被告施用第
    二級毒品大麻之用，與前開被告栽種大麻犯行間，尚無直接
    關連，且被告因此次施用第二級毒品犯行經本院裁定送勒戒
    處所觀察、勒戒，自應由檢察官另為單獨聲請宣告沒收，尚
    無須於本件宣告沒收。至扣案之大麻種子1 包，經送法務部
    調查局鑑定結果雖含第二級毒品大麻成分，惟不具有發芽能
    力，有法務部調查局99年5 月24日調科壹字第09923011200
    號鑑定書在卷可憑（99年度偵字第10999 號卷第39頁），自
    無從認定本件大麻植株為自扣案之大麻種子栽培而成，因認
    與本件被告犯行無關連性，亦不予宣告沒收銷燬，併此敘明
    。
據上論斷，應依刑事訴訟法第299 條第1 項前段，毒品危害防制
條例第12條第2 項、第18條第1 項前段、第19條第1 項，判決如
主文。
本案經檢察官蒲心智到庭執行職務。
中    華    民    國    99    年    9     月    29    日
                  刑事第十八庭審判長法  官  彭慶文
                                    法  官  陳思帆
                                    法  官  林芳華
以上正本證明與原本無異。
如不服本判決應於收受送達後10日內向本院提出上訴書狀，並應
敘述具體理由；其未敘述上訴理由者，應於上訴期間屆滿後20日
內向本院補提理由書（均須按他造當事人之人數附繕）「切勿逕
送上級法院」。
                                    書記官  林鈴芬
中    華    民    國    99    年    9     月    29    日
附錄本案論罪科刑法條
毒品危害防制條例第12條
意圖供製造毒品之用，而栽種罌粟或古柯者，處無期徒刑或7年
以上有期徒刑，得併科新臺幣7 百萬元以下罰金。
意圖供製造毒品之用，而栽種大麻者，處5 年以上有期徒刑，得
併科新臺幣5 百萬元以下罰金。
前2 項之未遂犯罰之。

司法院資訊處製作；財團法人民間司法改革基金會備份。
